# Elinaikamallit Harj. 1

Yan Pan | 11.01.2020

Function `lifetable` is referenced from `r1-vast`, and code is hidden here.

```{r courseData, eval = FALSE, echo = FALSE}
# the data are save into eam_0.RData

inf      <- read.table("http://users.jyu.fi/~slahola/files/surv_datoja/inf.dat", header = T)
kuolleet <- read.table("http://users.jyu.fi/~slahola/files/surv_datoja/kuolleet.txt", header = T)
vakiluku <- read.table("http://users.jyu.fi/~slahola/files/surv_datoja/vakiluku.txt", header = T)
kuolleisuus04 <- read.table("http://users.jyu.fi/~slahola/files/surv_datoja/kuolleisuus04.txt", header = T)
cgd      <- read.table("http://users.jyu.fi/~slahola/files/surv_datoja/cgd2.dat")
smoking  <- read.table("http://users.jyu.fi/~slahola/files/surv_datoja/smoking.txt")
korvatul <- read.table("http://users.jyu.fi/~slahola/files/surv_datoja/korvatul.dat")
cgdrep   <- read.table("http://users.jyu.fi/~slahola/files/surv_datoja/cgdrep.txt")
leuk     <- read.table("http://users.jyu.fi/~slahola/files/surv_datoja/leuk.txt")


load("eam_0.RData")
```

```{r setup, echo=F}
load("eam_0.RData")
# reference Taskinen (2020)
lifetable <- function(np, c, d){
  N <- length(np)
  nrisk <- np - 0.5 * c
  q <- d / nrisk
  S <- cumprod(1 - q)
  h <- q / 1
  seh <- sqrt(q * (1 - q) / nrisk)
  vS <- q / ((1-q) * nrisk)
  seS <- sqrt((1 / log(S)^2) * cumsum(vS))
  llS <- S^{exp(-1.96 * seS)}
  ulS <- S^{exp(1.96 * seS)}
  table <- data.frame(round(cbind(np, c, nrisk, d, h, S, seh, seS, llS, ulS), 4))
  table
}
```

## Tehtävä 1

<blockquote> Tarkastellaan kroonista tulehdustautia sairastavien potilaiden ensimmäisen tulehduksen ajankohtaa $T$. Aineisto on ryhmitelty kuukauden pituisiin jaksoihin ja kultakin jaksolta tunnetaan</blockquote>

```{r eam101}
data  <- inf
dataK <- data[data$treat == 1,]
dataL <- data[data$treat == 2,]
ltK <- lifetable(dataK$np, dataK$c, dataK$d)
print(ltK)
plot(1:nrow(ltK), ltK$S, type = "l", ylim = c(0,1), 
     xlab = "Month", ylab = "Survival")
cat("P(T>3)  = ", sum(ltK$S[3]), '\n')
cat("P(T<=3) = ", 1 - ltK$S[3], '\n')
cat("P(T=3)  = ", ltK$S[2] - ltK$S[3], '\n')

```


## Tehtävä 2

<blockquote>
Muodosta sitten elinaikataulukko myös lääkehoitoryhmälle ja piirrä välttöfunktioestimaatit samaan kuvaajaan. Mitä voit sanoa lääkehoidon vaikutuksesta ensimmäisen tulehduksen ajankohtaan, kun verrataan kahta
ryhmää?
</blockquote>

```{r eam102}
ltL <- lifetable(dataL$np, dataL$c, dataL$d)
# previous graph is called again, this is not needed in normal R mode
plot(1:nrow(ltK), ltK$S, type = "l", ylim = c(0,1), 
     xlab = "Month", ylab = "Survival")
lines(1:nrow(ltL), ltL$S, col = "blue")
```

From the plot, as the blue-colored line is significantly above the black one, the medication seems to be effective in prolong survival time.

## Tehtävä 3

<blockquote>
Piirrä vaarafunktioiden kuvaajat ryhmittäin samaan kuvaan. Missä kohdissa vaara on suurimmillaan ja miten ryhmät eroavat vaaran suhteen?
</blockquote>

```{r eam103}
plot (1:nrow(ltK), ltK$h, type = "l", ylim = c(0,1), 
      xlab = "Month", ylab = "Hazard")
lines(1:nrow(ltL), ltL$h, col = "blue")
```

In general, medication group improves survial in terms of reducing hazard at almost all time points. Around Month 8, the medication greatly reduce the chance of hazard.

## Tehtävä 4

<blockquote>
Olkoot $T_11$ ja $T_2$ kahden satunnaisesti valitun kontrolliryhmän potilaan esimmäisten tulehdusten ajankohdat. Arvioi elinaikataulukon avulla seuraavia todennäköisyyksiä:

a) Kumpikin saa tulehduksen ensimmäisen viiden kuukauden aikana

b) Kumpikaan ei saa tulehdusta ensimmäisen viiden kuukauden aikana

c) Vain toinen saa tulehduksen ensimmäisen viiden kuukauden aikana
</blockquote>

```{r eam104}
# using the results from previous exercises
pboth <- (1-ltK$S[5])*(1-ltL$S[5])
pnone <- ltK$S[5] * ltL$S[5]
cat(' Both infected:    ', pboth, '\n',
    'Neither infected: ',  pnone, '\n',
    'Only one infected:', 1-pboth-pnone)
```

## Tehtävä 5

<blockquote>
Oletetaan, että $T$ noudattaa eksponenttijakaumaa parametrilla $\lambda$. Tällöin $T$:n tiheysfunktio on $f(t) = \lambda \exp(−\lambda t),\ t>0$. Etsi $T$:n kertymäfunktio, välttöfunktio ja vaarafunktio. Etsi myös $T$:n odotusarvo ja mediaani.
</blockquote>

$F(t) = \displaystyle\int_0^t \lambda e ^{-\lambda x} dx = {/}_0^t -e^{-\lambda x} = 1- e^{-\lambda t}$

$S(t) = 1-F(t) = e^{-\lambda t}$

$h(t) = \frac{f(t)}{S(t)}=\lambda$

$E(T) = \displaystyle\int_0^\infty \lambda xe^{-\lambda x} dx = \int_0^\infty - x d e^{-\lambda x} =  \int_0^\infty e^{-\lambda x} dx - /_0^\infty xe^{-\lambda x}= /_0^\infty  \frac{e^{-\lambda x}}{-\lambda} = \frac 1 \lambda$

$F(t)=\frac 1 2 \Rightarrow 1-e^{-\lambda t} = \frac 1 2 \Rightarrow t=\frac {\ln2} \lambda$ is the median.

## Tehtävä 6

<blockquote>
Oletetaan, että potilaiden elinajat $T$ noudattavat eksponenttijakaumaa parametrilla $\lambda = 0.5$. Piirrä R:llä välttöfunktion kuvaaja ja arvioi kuvaajan avulla $T$:n odotusarvoa, mediaania ja kvartiiliväliä.
</blockquote>

```{r eam106}
x <- seq(0.01, 10, by=0.01)
y <- 1-pexp(x, rate = 0.5)
plot(x, y, type = 'l')
```

## Tehtävä 7

<blockquote>
Osoita etta $S(t)=\exp(-H(t))$
</blockquote>

First, $S'(x) = (1-F(x))' = - f(x)$ and $\log(x) = \int 1/x$.

$\begin{aligned} H(t) &= \displaystyle\int_0^t h(x)dx \\&= \displaystyle\int_0^t \frac{f(x)}{S(x)} dx \\&= \displaystyle\int_0^t \frac{-S'(x)}{S(x)} dx \\ &= -\displaystyle\int_0^t \frac{1}{S(x)} dS(x) \\ &=-/_0^t\log S(x) \\ &= -\log S(t) \end{aligned}$

Therefore, $S(t) = \exp(-H(t))$
