# Elinaikamallit Harj.3

Yan Pan | 28.01.2020

```{r setup, echo=FALSE}
library(ggplot2)
library(survival)
cgd <- read.table("http://users.jyu.fi/~slahola/files/surv_datoja/cgd2.dat")
cgd$sex <- factor(cgd$sex)
cgd$anti <- factor(cgd$anti)

```

### Exercise 1

<blockquote>
Ota käyttöön `R`-paketista survival data `ovarian`, joka sisältää munasarjasyöpäpotilaiden elinaikoja leikkauksen jälkeen. Tutki, minkä muuttujien arvoja aineisto sisältää. Oletetaan, että sensuroimattomat elinajat ovat riippumattomia ja eksponenttijakautuneita parametreilla $\lambda$. Etsi funktiolla survreg parametrin $\beta_0$ jaedelleen elinajan odotusarvon estimaatti. Piirrä estimoitu välttöfunktio.
</blockquote>

```{r eam301}
data(ovarian)
t <- sort(ovarian$futime)

fit301 <- survreg(Surv(futime, fustat) ~ 1, data = ovarian, dist = "exponential")
lambda <- 1 / exp(coef(fit301))
cat(" The estimator Beta_0 is: ", coef(fit301), "\n",
    "The estimator Lambda is: ", lambda, "\n")

fit0 <- survfit(formula = Surv(futime, fustat) ~ 1, data = ovarian)
plot(fit0)
lines(t, exp(- t * lambda), col="red" )

print(fit0, print.rmean=TRUE)
```

### Exercise 2

<blockquote>
Edellisen tehtävän tilanteessa, lisää malliin mukaan muuttuja `age`. Osaatko kirjoittaa näkyviin malliyhtälön? Laske (`R`:llä) regressiokertoimien suurimman uskottavuuden estimaatit. Pohdi, miksi kertoimella $e^{\hat\beta_0}$ ei nyt
ole järkevää tulkintaa. Laske $e^{\hat\beta_0}$ ja likimääräinen 95% luottamusväli (onnistuuko tämä?) ja tulkitse tulos.
</blockquote>

We cannot simply derive the parameters in exponentional model due to the formula, as the interception does not seem meaningful directly. 

```{r eam302}
fit302 <- survreg(Surv(futime, fustat) ~ age, data = ovarian, dist = "exponential")
exp(coef(fit302)[2])
exp(confint(fit302))
```

### Exercise 3

<blockquote>
Tutkitaan lääkehoidon, tupakoinnin ja aikaisemman hoidon vaikutusta krooniseen tulehdustautiin. Elinaikamuuttujana on nyt tulehduksen ajankohta ja tarkasteltavat selittäjämuuttujat ovat

treat = lääkehoidon laatu (0 = placebo, 1 = interferoni)

sex = (1 = mies, 2 = nainen)

anti = antibioottien käyttö hoitoon tultaessa (1 = ei, 2 = kyllä)

Oletetaan, että sensuroimattomien tulehdusten ajat ovat Weibull-jakautuneita.

Sovita aineistoon Weibull-malli, jossa on mukana kaikki kolme kovariaattia. Osaatko kirjoittaa näkyviin malliyhtälön?

Etsi (`R`:llä) regressiokertoimien suurimman uskottavuuden estimaatit. Etsi eri selittäjiin liittyvät luonnolliset piste-estimaatit ($e^{\beta_j}$) ja vastaavat likimääräiset 95% luottamusvälit. Tulkitse tulokset.
</blockquote>

```{r eam303}
fit303 <- survreg(Surv(time, status) ~ treat + sex + anti, data = cgd, dist = "weibull")
summary(fit303)
exp(confint(fit303))
```

### Exercise 4

<blockquote>
Edellisen tehtävän tilanteessa, etsi tulehdusaikojen kvartiilien estimaatit (alakvartiili, mediaani ja yläkvartiili) erikseen sekä miehille että naisille, joita ei ole hoidettu antibiooteille, ja

a) joille on annettu placebo-lääkettä

b) joita on hoidettu interferoneilla.
</blockquote>

```{r eam304}
?predict.survreg

newdata <- data.frame(anti  = "1",
                      sex   = c("1", "2", "1", "2"),
                      treat = c(0, 0, 1, 1))

pred <- predict(fit303, newdata, type='quantile', p=c(.1, .5, .9))
colnames(pred) <- c("Q10", "Q50", "Q90")

cat("difference between males and females, when in placebo\n"); pred[2,]- pred[1,]
cat("difference between males and females, when in treatment\n"); pred[3,]- pred[4,]

```

### Exercise 5

<blockquote>
Olkoon $(t_1,  \delta_1), \ (t_2,  \delta_2),\dots, (t_n,\delta_n)$ sensuroitu otos Weibull-jakaumasta parametreilla $\lambda$ ja $p$. Oletetaan, että $p\gt 0$ on tunnettu. Johda $\lambda$:n suurimman uskottavuuden estimaatti ja sen asymptoottisen varianssin estimaatti.
</blockquote>

We use the fact for Weibull-distribution: $S(t_i) = e^{-\lambda t_i}$ and $h(t_i) = \lambda p (\lambda t_i) ^{p-1}$.

Then, $\log S(t_i) = -\lambda t_i$ and $\log h(t_i) = p\log\lambda + \log p + (p-1)\log t_i$.

$\begin{align} \log L &= \log \bigg[ \prod\limits_{i=1}^n [h(t_i)]^{\delta_i} S(t_i)\bigg] \\ &=  \sum\limits_{i=1}^n \bigg[\delta_i \log h(t_i) + \log S(t_i) \bigg] \\ & = \sum\limits_{i=1}^n \bigg[ \delta_i p \log\lambda + \delta_i p + \delta_i (p-1)\log (t_i) -\lambda t_i \bigg] \end{align}$

$\begin{aligned} \frac {\partial \log L}{\partial \lambda} &= \sum\limits_{i=1}^n \bigg( \frac{p\delta_i} \lambda - t_i \bigg) \\ &= \frac p \lambda \sum\limits_{i=1}^n \delta_i - \sum\limits_{i=1}^n t_i \\ &:= 0 \end{aligned}$

Since $p$ is known, we are done with $\lambda = p \frac{\sum\delta_i} {\sum t_i}$

### Exercise 6(a)

<blockquote>
Oletetaan, että $h_B(t) = e^\Delta h_A(t)$, missä $\Delta$ on jokin vakio. Osoita, että $(-\log S_A(t), \ \log S_B(t)),\ t\gt 0$ on origon kautta kulkeva suora. Mikä on kulmakerroin?
</blockquote>

By the result of $S(t) = e ^{-H(t)}$,

$\log S_B(t) = H_B(t) = \displaystyle\int_0^t h_B(u) du =  \displaystyle\int_0^t  e ^\Delta h_A(u) du = e ^\Delta H_A(t) = - e^\Delta \log S_A(t)$

Therefore, $(-\log S_A(t), \ \log S_B(t)),\ t\gt 0$ is through the origin, and the coefficient is $e^\Delta$.

### Exercise 6(b)

<blockquote>
Oletetaan, että $S_B(t) = S_A(e^\Delta t)$, missä $\Delta$ on jokin vakio. Osoita, että $(-S_A^{-1}(u), S_B^{-1}(u)), \ 0 < u < 1$ on origon kautta kulkeva suora. Mikä on kulmakerroin?
</blockquote>

$S_B^{-1}(u) = e^{-\Delta}\ S_A^{-1}(u)$.

Therefore, $(-S_A^{-1}(u), S_B^{-1}(u))$ is through the origin, and the coefficient is $-e^{-\Delta}$.

### Exercise 7

<blockquote>
Johda log-normaalisen jakauman tiheysfunktio ja välttöfunktio.
</blockquote>

The log-normal density function $f(t) = (2\pi)^{-1/2} p t^{-1} \exp \bigg( -\frac 1 2 p^2 (\log(\lambda t))^2 \bigg)$

Let $x= p\log(\lambda u)$, then $dx= \frac{p}{u} du$ and $du = u p^{-1} dx$.

$\begin{align}  F(t) &= \displaystyle\int_0^t (2\pi)^{-1/2} p u^{-1} \exp \bigg( -\frac 1 2 p^2 (\log(\lambda u))^2 \bigg) du \\ &= \displaystyle\int_0^t (2\pi)^{-1/2} pu^{-1} \exp \bigg( -\frac 1 2 x^2 \bigg)  u p^{-1} dx  \\ &= \displaystyle\int_0^t (2\pi)^{-1/2}  \exp \bigg( -\frac 1 2 x^2 \bigg)dx \\ &= \Phi(x) \end{align}$

Therefore, $F(t) = \Phi ( p\log(\lambda t))$ and $S(t) = 1 - \Phi ( p\log(\lambda t))$, where $\Phi$ is the cumulative funciton of a normal distribution.