# Elinaikamallit Harj.5

Yan Pan | 11.02.2020 

```{r setup, echo=FALSE, results='hide'}
library(survival)
library(survminer)
load("eam_0.RData")
leuk$sex <- as.factor(leuk$sex)
```

Credit: `survminer` package used for nicer and easier ploting. [Quick Ref Here](https://rpkgs.datanovia.com/survminer/survminer_cheatsheet.pdf)

Data and library loading steps are not displayed.


### Exercise 1

<blockquote>
Tutkitaan aineistoa leuk.txt (Henderson et al., 2002), joka sisältää 1043 leukemiapotilaan elinajat diagnoosin
jälkeen sekä seuraavat muuttujat: cens = sensurointi-indikaattori (0 = sensuroitu elinaika); age = ikä; sex = sukupuoli (-1 = nainen, 1 = mies); wbc = valkosolujen lukumäärä; tpi = asuinalueen vaurautta kuvaava indeksi (matala indeksi = rikas alue).

Lue aineisto R:ään ja tee muuttujasta sukupuoli faktoriarvoinen.

a) Etsi Kaplan-Meierin välttöfunktion estimaatti ja piirrä se.

b) Anna elinaikojen mediaanin estimaatti.

c) Piirrä Kaplan-Meierin välttöfunktion estimaatit molemmille sukupuolille erikseen.

d) Anna elinaikojen mediaanin estimaatit molemmille sukupuolille erikseen.

e) Testaa tilastollisen testin avulla, eroavatko miesten ja naisten välttökäyrät toisistaan.
</blockquote>

```{r eam501}
fit_km <- survfit(Surv(time, cens) ~ 1, data = leuk)
ggsurvplot(fit_km, data = leuk) + ggtitle("Kaplan-Meier with CI")
fit_km

fit_km2 <- survfit(Surv(time, cens) ~ sex, data = leuk)
ggsurvplot(fit_km2, data=leuk) + ggtitle("Kaplan-Meier by Sex")

survdiff(Surv(time, cens) ~ sex, data = leuk); cat("\nAnswer: diff between sex not siginficant\n")
```

### Exercise 2

<blockquote>
Tarkastellaan edellisen tehtävän aineistoa.

a) Sovita aineistoon Coxin suhteellisen vaaran malli käyttäen kaikkia mahdollisia kovariaatteja. Anna vaarasuhteet $e^{\hat\beta_i}$ likimääräisine 95% luottamusväleineen ja tulkitse tulokset huolellisesti.

b) Piirrä Coxin mallin mukaiset välttöfunktioestimaatit 50 vuotiaille miehille , joilla $wbc = 40$ ja $tpi = 0$ sekä 70 vuotiaille miehille, joilla $wbc = 40$ ja $tpi = 0$. Mikä on vaarasuhde edellä mainittujen luokkien välillä?
</blockquote>

```{r eam502a}
fit_cox <- coxph(Surv(time, cens) ~ age + sex + wbc + tpi, data = leuk)
summary(fit_cox)
```

An increase of 1 in age will increase the risk by 1.03 times (in terms of hazard ratio); male have 1.053 times higher risk compared with women (non-significant); unit increase in white blood cell almost have no difference (1.003) and unit increase in wealth index usually implies 1.03 times higher risk.

```{r eam502b}
# use base R ploting
plot (survfit(fit_cox, data.frame(age=50, wbc=40, tpi=0, sex="1")),
      conf.int = FALSE, main = "Estimated Survival for Men with WBC=40 and TPI=0")
lines(survfit(fit_cox, data.frame(age=70, wbc=40, tpi=0, sex="1")),
      conf.int = FALSE, col = "red")


pred <- data.frame(age = c(50, 70), wbc = 40, tpi = 0, sex = "1")
ggadjustedcurves(fit_cox,  data = pred, variable = "age") + ggtitle("using survminer")

```

The difference in curves indicates the increase in risk when age changed from 50 to 70.

### Exercise 3

<blockquote>
Tutkitaan aineistoa cgdrep.txt (Fleming and Harrington, 1991), joka sisältää 203 cgd-tautiin sairastuneiden potilaiden peräkkäisten tulehdusten väliset ajat sekä seuraavat muuttujat: id = potilaan tunnus; treat = placebo tai interferoni; sex = sukupuoli; age = ikä tutkimukseen tultaessa; height = pituus tutkimukseen tultaessa; weight = paino tutkimukseen tultaessa; steroids = steroidilääkityksen käyttö tutkimukseen tultaessa (1 = kyllä); tstart, tstop = tarkasteltavien aikavälien alku- ja loppu; status = sensurointi-idikaattori (1 = tulehdus); enum = potilaan havainnon järhestysnumero.

Tarkastellaan nyt ensimmäisen tulehduksen ajankohtia. Poimi aineistosta vastaava osa-aineisto aineistosta. Tutki ensin Kaplan-Meierin menetelmän avulla, mitkä selittäjät saattavat vaikuttaa ensimmäisen tulehduksen ajankohtaan, toisin sanoen, piirrä välttöfunktion estimaatit erikseen (i) molemmille hoitoluokille, (ii) molemmille sukupuolille ja (iii) molemmille steroidilääkitysluokille.
</blockquote>

```{r eam503}
cgdrep$time <- cgdrep$tstop - cgdrep$tstart
cgd1 <- cgdrep[cgdrep$enum==1, ]
toplot <- list()

toplot[[1]] <- ggsurvplot(survfit(Surv(time, status) ~ treat,   data = cgd1), data = cgd1)
toplot[[2]] <- ggsurvplot(survfit(Surv(time, status) ~ sex,     data = cgd1), data = cgd1) 
toplot[[3]] <- ggsurvplot(survfit(Surv(time, status) ~ steroids, data = cgd1), data = cgd1)

arrange_ggsurvplots(toplot)

```

### Exercise 4

<blockquote>
Sovita aineistoon Coxin malli. Ota ensin malliin mukaan kaikki selittäjät ja pohdi sen jälkeen, voisiko joitain selittäjiä jättää pois. Tulkitse lopullisen mallin tulokset huolella
</blockquote>

```{r eam504a}
summary( coxph(Surv(time, status) ~ treat + sex + steroids , data = cgd1))
```


From the Exercise 3 KM-plots, we can observe that `sex` and `steroids` do not really show the "proportional hazard" and the above summary's significance also supports the idea. Therefore, we only use `treat`.

```{r eam504b}
summary( coxph(Surv(time, status) ~ treat, data = cgd1))
```

Active treatment using rFFN-g will significantly reduce the risk to 0.3349 times to those on placebo.


### Exercise 5

<blockfquote>
Tarkastele alkuperäistä cgdrep.txt aineistoa ja sovita aineistoon fraily-malli samoilla selittäjillä kuin
tehtävässä 5. Oleta Gamma-jakautunut frailty-parametri. Frailty-parametri kiinnitetään potilaan indeksiin. Tulkitse tulokset.
</blockquote>

```{r eam505}
# default Frailty is Gamma, so let's be lazy
fit_f <- coxph(Surv(time, status) ~ treat + frailty(id), data = cgdrep)
summary(fit_f)
```

### Exercise 6

```{r eam506}
# This is the random effects for each subject? equiv. to the baseline harzard for each subject?
exp(fit_f$frail)
```


