# Spatiaalinen Analyysi (Demo 3-4)

```{r setup, include=FALSE}
knitr::opts_chunk$set(echo = TRUE, warning = FALSE, eval = FALSE)
load("sda_0.RData")
library(geoR)
options(geoR.messages = FALSE)
```

Code for demonstration only. Some libraries are no longer available.

## 3-1 Standard Errors by Simulation

Tasaiselle satunnaisotannalle keskiarvoestimaattorin virhevarianssi on $\frac 1n \bigg( \sigma^2 - E C(U,V) \bigg)$, missä $\sigma^2 = C(0)$ (prosessin varianssi) ja $U$ sekä $V$ on valittu satunnaisesti ja riippumattomasti alueesta $S$. Kovarianssifunktioksi on mallinnettu $C(r) = e^{−20 r}, \ r\gt 0$ Alue $S$ on yksikköneliö $[0, 1] \times [0, 1]$. Laske virhevarianssi käyttäen simulointia.

```{r d31}
simple.mc<-function(a,m){
  pdist<-sqrt((runif(m)-runif(m))^2+(runif(m)-runif(m))^2)
  ecov<-exp(-a*pdist)
}

ecov<-simple.mc(10,1000)
mean(ecov)
ecov<-simple.mc(20,1000)
mean(ecov)
sd(ecov)/sqrt(length(ecov))
```

## 3-2 Application of Variogram

Paperia on läpivalaistu 100 pisteessä, jotka on valittu tasaisella satunnaisotannalla $10 \times 10\ mm^2$ kokoisesta neliönmuotoisesta alueesta. Aineisto on `pap5tasotos.dat`. Paperinäytteen tiheysvaihtelu ja otanta-asetelma näkyvät oheisessa kuvassa. Aineistossa $xy$-koordinaattien resoluutio on $0.1 mm$, mikä on myös koordinaattien yksikkö. Tutkittavana muuttujana kussakin havaintopisteessä on beta-radiogrammilla mitattu neliömassa,joka kuvaa paperiaineksen konsentraatiota ko. pisteessä. Tehtävät: 

(a) Laske suuntaisvariogrammit ja päättele niiden perusteella neliömassan isotrooppisuutta. 

```{r d32a}
pap5tasotosgeodata <-as.geodata(matrix(c(pap5tasotosdata$x,
                                         pap5tasotosdata$y,
                                         pap5tasotosdata$dat),ncol=3))

plot(variog4(pap5tasotosgeodata, max.dis=50))
```

(b) Laske isotrooppinen variogrammi ja tulkitse sitä. 

```{r d32b}
plot(variog(pap5tasotosgeodata))
variog(pap5tasotosgeodata)$var.mark
```

(c) Estimoi keskimääräinen neliömassa ja estimaattorin keskivirhe.

```{r d32c}
cat(mean(pap5tasotosdata$dat),
    var(pap5tasotosdata$dat)/length(pap5tasotosdata$dat),
    sqrt(var(pap5tasotosdata$dat)/length(pap5tasotosdata$dat)))
```

## 3-3 Systematic Sampling

Tehdään samasta aineistosta systemaattinen otanta, jossa käytetään $10 \times 10$ -neliöhilaa. Aineisto on `pap5syst.dat`. Estimoi keskimääräinen neliömassa ja vertaa edellisen tehtävän tulokseen.

```{r d33}
pap5systgeodata <-as.geodata(matrix(c(pap5systdata$x,
                                      pap5systdata$y,
                                      pap5systdata$dat),ncol=3))

# piirretaan mielenkiinnon vuoksi semivariogrammi systemaattiselle otannalle.
plot(variog(pap5systgeodata))

# varianssin laskeminen kayttaen neliryhmamenetelmalla:
neli<-function(sysdata)
  {
    attach(sysdata)
    tvar<-vector(length=25)
    ryhma<-matrix(c(1,2,11,12,3,4,13,14,5,6,15,16,7,8,17,18,9,10,19,20,
                    21,22,31,32,23,24,33,34,25,26,35,36,27,28,37,38,29,30,39,40,
                    41,42,51,52,43,44,53,54,45,46,55,56,47,48,57,58,49,50,59,60,
                    61,62,71,72,63,64,73,74,65,66,75,76,67,68,77,78,69,70,79,80,
                    81,82,91,92,83,84,93,94,85,86,95,96,87,88,97,98,89,90,99,100),
                  ncol=4, byrow=T)
    for(k in 1:25){
      tvar[k]=1/4*(dat[ryhma[k,1]]-dat[ryhma[k,2]]-dat[ryhma[k,3]]+dat[ryhma[k,4]])^2
    }
    detach(sysdata)
    mean(tvar)/100
}
sqrt(neli(pap5systdata))

```

## 4-1 Moran Test

Tutustu R:n `eire` aineistoon, Moranin I tunnuslukuun avulla. Tutki  mitä funktio `moran.test` tekee ja tulkitse testin tulos.

> Moran Test

```{r d41a}
library(spdep); library(spData); library(maptools)
data(eire)
# eire-aineisto avataankin useana objektina 
eire.nb # pitaisi olla reunanaapurit
mtest <- moran.test(eire.df$A,listw=nb2listw(eire.nb))
mtest
#Standard deviate: (I-E[I])/sqrt(varianssi)
sd <- (mtest$estimate[1]-mtest$estimate[2])/sqrt(mtest$estimate[3])
1-pnorm(sd)
```

> Moran Monte Carlo Test

```{r d41b}
# Bivand et al.
# p. 281: "A Monte Carlo test, a permutation bootstrap test, where the 
# observed values are randomlyassigned to the tracts"
# p.278: "test tuned to the setting are sometimes needed" 

moran.mc(eire.df$A,listw=nb2listw(eire.nb),nsim=999)
moran.mc(eire.df$A,listw=nb2listw(eire.nb, style = "B"),nsim=999)
```

## 4-2 Japanese Pines Dataset

Tutustu R:n `japanesepines` aineistoon.

a) Piirrä $K$-funktiot eri reunakorjauksilla (none, border, isotropic, translate). Selvitä R:n helpin ja/tai kirjallisuuden avulla, miten nämä eroavat toisistaan. Saatko selville, mitä reunakorjausta envelopefunktio
käyttää oletuksena?

> K function estimation edge border translate isotropic

```{r d42a}
library(spatstat); library(maptools); library(lattice)

data(japanesepines)
spjpines <- as(japanesepines, "SpatialPoints")
spjpines1 <- elide(spjpines, scale=TRUE, unitsq=TRUE)
# K(r):n estimointi ja piirto eri reunakorjauksilla:
K <- Kest(as(spjpines1, "ppp"), 
          correction=c("none","border","isotropic","translate"))
plot(K)

K <- Kest(as(spjpines1, "ppp"), correction=c("best"))
plot(K)

K <- Kest(as(spjpines1, "ppp"), correction=c("all"))
plot(K, col = c(1:6,10), lwd = 2)

# Virheputki, ei kysytty
Kenvjap <- envelope(japanesepines, fun = Kest, nrank = 2, nsim = 99) 
plot(Kenvjap, . ~ r, ylab = "K(r)", main = "K(r) function for Japanesepines")

```

b) Selvitä, miten estimoit $L(r)$-funktion ja miten lasket sille virheputken (envelope). Piirrä kuvaaja.

```{r d42b}
Kenvjap <- envelope(japanesepines, fun = Kest, nrank = 2, nsim = 99) 
plot(Kenvjap, sqrt(./pi) ~ r, ylab = "L(r)", 
     main = "L function for Japanesepines")
# TAI 
Lenvjap <- envelope(japanesepines, fun = Lest, nrank = 2, nsim = 99) 
plot(Lenvjap, . ~ r, ylab = "L(r)")

```

c) Selvitä, miten estimoit $L(r)$- r-funktion ja miten lasket sille virheputken. Piirrä kuvaaja.

```{r d43c}
plot(Lenvjap, . - r ~ r, ylab = "L(r)-r", 
     main = "L(r)-r function for Japanesepines")
```